台灣台中地方法院刑事判決　　　　　　　　　　　　　九十一年度易字第五一號
　　公　訴　人　台灣台中地方法院檢察署檢察官
　　被　　　告　乙○○
　　輔　佐　人
　　即被告之女　丙○○
右列被告因公共危險案件，經檢察官提起公訴（九十年度偵字第二一０五三號），本
院判決如左：
    主  文
乙○○無罪。
    理  由
一、公訴意旨略以：被告乙○○於民國九十年八月二十一日八時許，在台中縣清水鎮
    ○○里○○路七二一巷三十號房屋（下稱三十號房屋）清理雜物並於其前方空地
    焚燒廢棄物，詎於同日下午一時許（起訴書誤載為上午九時許），應注意能注意
    焚燒之火苗倘未確實熄滅，隨時可能延燒，竟疏未注意，火苗是否已確實熄滅，
    致殘餘之火苗飄至隔鄰同巷二十八號吳傳家（起訴書誤載為甲○○）所有現已無
    人居住之房屋（下稱二十八號房屋），引起火災，燒毀該屋及屋內放置之割稻機
    一台、棉被六件、舞龍龍身一組、大鼓一個。因認被告涉犯刑法第一百七十四條
    第三項失火燒燬現非供人使用之住宅罪嫌云云。
二、按犯罪事實應依證據認定之，無證據不得推定其犯罪事實；又不能證明被告犯罪
    者，應諭知無罪之判決，刑事訴訟法第一百五十四條、第三百零一條第一項分別
    定有明文；且認定不利於被告之事實，須依積極證據，苟積極證據不足為不利於
    被告事實之認定時，即應為有利於被告之認定，更不必有何有利之證據，亦有最
    高法院三十年上字第八一六號判例可資參照。
三、訊據被告乙○○堅決否認有何右揭行為，並辯稱：伊係在起火前一日即九十年八
    月二十日早上，才前往上開地點焚燒廢棄物，且在當日上午九時許就將火全數打
    熄，並將現場相關物品收拾乾淨，起火當日上午僅前往該處整理割草，並未焚燒
    任何物品，該起火原因與伊無涉云云。而公訴人認被告涉犯上開罪嫌，無非以被
    害人吳傳家之子甲○○（起訴書誤載為陳金順）之指述，及台中縣消防局鑑定結
    果，對起火原因研判：起火戶屋頂上有一電線經過，該電線雖有短路現象，但因
    其配置於塑膠管內，又位於水泥瓦上，被告乙○○所稱因整地不慎弄斷電線之位
    置，又位於接戶礙子之負載側，且已遭剪除，故上述電線短路引燃之因素應可排
    除，而火災發生前被告正進行清理工作，並於現場焚燒雜草及廢棄物，依「現場
    燃燒後狀況」所述，及火流延燒路徑研判，屋頂附近應受較長時間之燃燒，為最
    初起火點，研判起火原因不排除整地焚燒廢棄物不慎，引燃屋簷附近之藤蔓枯葉
    等易燃物，繼而擴大燃燒之可能性，及被告坦承亦有在上開地點燃燒廢棄物，足
    認本件火災係因被告焚燒廢棄物，未將火苗完全熄滅，至引燃附近藤蔓枯葉致燒
    毀他人之空屋等物，被告應有過失，且其過失行為與本件火災間，具有相當因果
    關係等情為其主要論據，並有台中縣警察局火災調查報告書一份為證。
四、經查：
（一）觀諸台中縣消防局前往勘查起火原因結果，雖認依現場燃燒後狀況，二十八號
      房屋東側倉庫內陳放之物品雖有受燒，但均呈現均勻受燒現象，應係受掉落之
      屋頂二次燃燒所致，故研判本件火災起火處應在二十八號房屋倉庫屋頂附近受
      有較長時間燃燒，此應為最初起火點，且參照現場燃燒照片所示情形，亦堪認
      本件起火處應在二十八號房屋倉庫屋頂處，惟就該屋頂火源何來一事，雖經台
      中縣消防局調查結果認係被告於附近焚燒物品之行為所致，惟細究該結論所憑
      依據，係先以該屋頂上所經過電線一條雖有短路現象，但因其配置於塑膠管內
      ，又位於水泥瓦上，被告乙○○所稱因整地不慎弄斷電線之位置，位於接戶礙
      子之負載側，且已遭剪除，將上述電線短路引燃因素逕行排除後，始進一步謂
      火災發生前被告有進行清理工作，並以被告所稱當天早上僅有整地，沒有燒廢
      棄物一事之真實性無法查證，逕自推認被告應有於現場焚燒雜草及廢棄物，始
      研判起火原因不排除整地焚燒廢棄物不慎，引燃屋簷附近之藤蔓枯葉等易燃物
      ，繼而擴大燃燒之可能性，有該火災調查報告書一份附卷可稽；姑不論該勘查
      結果將電線短路原因逕行排除之依據，業據證人即台中縣消防局到場勘查人員
      林錫永證稱：該結論係以該條電線外已包覆ＰＶＣ管絕緣體，而一般狀況下若
      ＰＶＣ管若無受損情形，雖有短路情形發生亦不致引燃之常情，才先排除電線
      短路引燃之因素，但由火場照片（即偵查卷二十七頁上方照片）該電線有短路
      現象之情形，應可認定起火當時電線仍處於通電狀態，且至現場勘查時該電線
      斷裂原因究竟為本身短路燒斷，或係外來火源燒斷一事，已無法判定，由該電
      線外覆ＰＶＣ管已受燒碳化之現象，亦不能判斷起火前該ＰＶＣ管有無已經受
      損、破裂之情形，假設該電線外覆ＰＶＣ管起火前即有破損又發生電線短路，
      亦不能排除為本件起火原因等語，亦即該段電線既堪認仍可通電而有引發短路
      致起火燃燒之可能，若加上電線外覆之ＰＶＣ管又已破損而喪失絕緣效果時，
      即有可能進而引燃而成為起火之原因，且僅憑該電線外覆之ＰＶＣ管事後已因
      受燒而無法判別有無受損一事，仍不能排除起火前該ＰＶＣ管有發生破損之可
      能，該調查報告將此情逕自置而不論，即謂應係被告焚燒物品所引起，所為研
      判結論是否足採，已有可疑。
（二）況且，被告固不否認於九十年八月二十一日起火當日上午，曾至與起火之二十
      八號房屋倉庫緊鄰之同路段三十號房屋旁空地整地，惟其當日確實並無焚燒物
      品之行為，迭據被告於警訊時及偵審中均一致供述在卷，前開火災調查報告僅
      以被告此部分供述無法查證，即以被告有焚燒物品行為作為起火原因之推認，
      該推論所據前提亦即被告何時、如何焚燒物品而得為上開結論，已有不明；而
      且，證人即被告之弟且當日亦陪同被告前往整地之丁○○已證稱：起火當日與
      被告僅前往三十號房屋旁空地，整理之前房屋倒塌土石擋住道路之部分，並未
      焚燒物品，係在起火前一日有至該處空地將清理之垃圾燒掉，但也只在一處焚
      燒等語，核與證人即起火當日曾經過該處之戊○○所結證稱：伊當日上午十時
      近十一時許曾經過該處，有看見被告與被告弟弟丁○○二人在場，被告一個人
      在他們所有之三十號房屋附近割樹，丁○○則在割草及用鏟子鏟土，並未見到
      被告在三十號房屋附近燃燒物品，當時雖未注意被告等有無堆放雜物、鋸下物
      品準備焚燒之情形，但後來同日上午十二時四十分許其又經過該處，亦未看到
      該處有焚燒東西，也沒有聞到任何燒東西的氣味，且當時被告與其弟弟已不在
      場等情相符，足見被告於起火當日應僅係至三十號房屋旁空地整地，並無焚燒
      物品之行為；進而，被告既自承於起火前一日曾至與二十八號房屋相鄰之三十
      號房屋旁空地焚燒物品，其間並因燃燒處緊鄰二十八號房屋倉庫北方房屋之相
      隔牆壁部分，而有將該牆壁上方與屋頂鄰接處燻黑之情形，此由現場照片一張
      （即偵查卷二十九頁照片）亦可明，則被告前一日在該處焚燒物品之行為，是
      否足為翌日二十八號房屋倉庫起火燃燒之原因，仍應進一步予以探究。
（三）然而，證人林錫永固證稱：「（若是在前一日焚燒導致火星飄至屋頂上有無可
      能翌日下午一點左右才起火？）現場倒塌是土牆及屋頂，若是有可燃物覆蓋到
      起火源悶住，在條件成就下可能引燃，時間甚長亦有可能，因為現場如同廢墟
      般，雜草叢生，如果乾燥的話可能火源順著藤蔓延燒至屋頂，這只是就現場推
      論... （悶住導致長時間才引燃，其間會否發生冒煙或其他異常情形？）要視
      悶住之情形而定，例如其上覆蓋有較厚之不易引燃物，其內還有可燃物就有可
      能完全部冒煙，但內部一直燃燒... 」等語，惟其亦進一步證稱當時係以被告
      所稱前一日焚燒物品位置與起火點相連，二處距離接近而為推論，但此種長時
      間悶燒才引燃之情形，在空氣流通佳之處所發生機率應較低等語，而以該起火
      處位於二十八號房屋倉庫之屋頂，鄰接之三十號房屋前並已因風災大部分倒塌
      ，有現場照片在卷供參，該屋頂附近並無遮蔽物阻擋之情形，該屋頂應屬空氣
      流通處所，縱使如告發人甲○○所稱附近有榕樹等植物生長，易發生葉片堆積
    情形，惟其亦稱起火當日經過該處並未見到任何冒煙等異常現象，設若被告前
      一日焚燒行為有可能導致火星飄落至屋頂，仍難認隨即能在其上覆蓋大量葉片
      而未立即起火燃燒，且所覆蓋厚度並足以致長時間均無任何冒煙等異常現象，
      是尚無從認本件起火原因，必係被告前一日焚燒物品之行為所致；加以，證人
      丁○○復證稱：前一日焚燒物品後，伊曾爬至二十八號房屋屋頂往三十號房屋
      旁空地灑水，當時二十八號房屋倉庫北方之屋頂僅遭小部分燻黑，並未燃燒，
      且有再進一步檢視二十八號房屋屋頂等情形，並未發現任何冒煙等現象，亦未
      見到附近有何枯葉藤蔓等物存在等語，實無任何積極證據足堪認被告前一日焚
      燒物品之行為，有飄落火星至二十八號房屋屋頂，並有足夠物品能掩蓋悶燒迄
      翌日始起火之情形。
（四）因之，前開台中縣消防局火災調查報告據以推認本件起火原因者，既有前述可
      疑之處，且非惟被告前一日焚燒行為能否導致翌日始起火燃燒一事，尚值懷疑
      ，又不能排除其他諸如電線短路等其餘起火原因，實不足認本件起火原因必為
      被告前一日之焚燒行為不慎引燃所致。至於告發人甲○○雖指稱起火當日上午
      十時許曾經過該處，並見到被告在該處焚燒物品，惟應僅焚燒約一、二十分鐘
      ，且火勢不大等語，然其指述時間與前述證人丁○○、戊○○等人證述不符，
      且在其餘諸如電線短路起火等原因並未能排除，依其所述被告焚燒物品起火時
      間迄起火時間又相隔達三小時等情形下，尚難憑其唯一且與起火燃燒結果有無
      相當因果關係亦不明之指述內容，且該起火燃燒之二十八號房屋又為其父親所
      有而與其有利害關係，即得據為不利被告之認定。此外，復查無其他積極證據
      足資證明被告有何公訴人所指訴之犯行，揆諸前揭說明，被告犯罪既不能證明
      ，依法應為其無罪之判決，以示慎審。
據上論斷，應依刑事訴訟法第三百零一條第一項判決如主文。
中      華      民      國    九十一    年      九      月     十九     日
                              臺灣臺中地方法院刑事第一庭
                                法  官  林  麗  真
右正本證明與原本無異。
如不服本判決，應於送達後十日內向本院提出上訴狀（須附繕本），上訴於台灣高等
法院台中分院。
                                書記官
中      華      民      國    九十一    年      九      月 十九     日
